【裁判字號】    94,簡上,613
【裁判日期】    950125
【裁判案由】    侵權行為損害賠償
【裁判全文】
臺灣臺北地方法院民事判決             94年度簡上字第613號
上  訴  人  乙○○
被上訴  人  甲○○
                        樓
上列上列當事人間請求侵權行為損害賠償事件，上訴人對於中華
民國九十四年七月十九日臺灣臺北地方法院臺北簡易庭94年度北
簡字第11932號第一審判決提起上訴，本院於九十五年一月十一
日言詞辯論終結，判決如下：
    主  文
上訴駁回。
第二審訴訟費用由上訴人負擔。
    事實及理由
一、被上訴人起訴主張：上訴人於民國92年1月8日下午5時30分
    許，駕駛車號為H8218之營業計程車，沿台北市大安區○○
    ○路○段由北向南左轉信義路二段，於外側慢車道停等紅綠
    燈，欲待綠燈後向右側停靠路邊予乘客下車時，本應注意在
    同一車道內偏閃、轉換行向，應注意與後車間之安全距離，
    而當時並無不能注意之情事，竟疏於注意後方來車及保持安
    全距離，即於綠燈後貿然在該車道向右側行駛停靠，適被上
    訴人騎乘車號DRW221輕型機車由右後方直行而來，因閃避不
    及而擦撞上訴人所駕駛之上開車輛右後車輪及右後保險桿，
    致被上訴人人車倒地，受有左膝挫傷13乘以4公分、左拇指
    挫傷0.5乘以1公分、左食指挫傷3乘以1公分、左足內側楔狀
    骨骨折之傷害，被上訴人爰依侵權行為之法律關係，訴請上
    訴人應給付兩個月腿傷不能工作之損失新台幣（下同）46,0
    00元、購買輪椅1張5,000元及柺杖1付600元、醫療費用1,54
    0元、精神慰撫金100,000元、交通費用27,000元，以整數計
    算共計為150,000元之損失，及自起訴狀繕本送達上訴人之
    翌日即93年11月6日起至清償日止，按年息5%計算之利息等
    語。
二、上訴人則以：否認上開車禍之肇事原因為上訴人之疏失，並
    辯稱伊當時綠燈左轉至信義路二段時，因遇紅燈而停下等待
    ，待綠燈亮起再行車，因該處有2個紅綠燈，前後有15秒之
    時差，且二者相距30公尺，當上訴人停在建國高架橋下等候
    紅燈時，被上訴人在下一個紅綠燈口等待，當上訴人前端號
    誌由紅燈變為綠燈，上訴人即可行駛，而被上訴人停車處之
    後端號誌，最快需15秒後才會由紅燈變為綠燈，兩車間停車
    位置相距30公尺，時差15秒，按常理不會有任何擦撞機會，
    且當時上訴人由後照鏡看見被上訴人騎車不穩，自己跌倒，
    並未與上訴人發生擦撞，是系爭車禍之發生，上訴人並沒有
    過失，而原審竟誤認為是上訴人駕駛車輛轉換行向未注意後
    方來車之過失，而造成系爭車禍，致被上訴人受有傷害，顯
    有違誤等語置辯。
三、本件原審對於被上訴人之請求，僅判決上訴人應給付被上訴
    人57,140元（即購買輪椅1張5,000元、柺杖1付600元、醫療
    費用1,540元及精神慰撫金5萬元）及自起訴狀繕本送達之翌
    日即93年11月6日起至清償日止，按年息5%計算之利息，其
    餘被上訴人之請求均駁回。上訴人對於原審敗訴部分，聲明
    不服，求為(一)廢棄原判決不利於上訴人之部分。(二)該廢棄部
    分，駁回被上訴人在原審之訴。
四、本件主要之爭點厥為：(一)上訴人駕駛之車輛是否有與被上訴
    人騎乘之機車發生碰撞。(二)碰撞之原因，上訴人是否有過失
    。本院茲分述如次，經查：
（一）依被上訴人於本院刑事庭92年度交易字第709號業務過失
      傷害案件審理時，以證人身分結證稱：「我的左前車輪、
      車身的位置擦撞到計程車的右後保險桿附近。」等語，核
      與證人陳文輝（即當時處理本件交通事故之警員）於上開
      刑事案件審理時到庭結證稱：「（當時你看到這個車子的
      撞擊位置應該在何處？）營小客車的部分應該是右後側車
      輪及右後側的保險桿，機車應該是左前車身。（營小客車
      的撞擊位置如何判斷？）當時營小客車的車輪撞痕是新痕
      ，保險桿撞痕也是新痕。（機車撞痕是舊痕還是新痕？）
      也是新痕。」、「（計程車的擦撞痕在那裡？）在輪胎鋼
      圈處有紅色的漆，與機車的顏色相符。（新痕與舊痕如何
      判斷？）舊痕上面會有一層灰塵，新痕會比較亮而且沒有
      灰塵覆蓋。（機車的擦撞痕在何處？）在機車前車頭部位
      。（本案有無擦撞到計程車的後保險桿？）有，右後側保
      險桿只有一點點，是緊鄰右後車輪的地方。」（詳見該案
      刑事院卷第91頁反面至第93頁反面筆錄所載）等語相符；
      再參酌證人於刑事庭所提出之現場照片所示，上訴人所駕
      駛之車輛右後輪胎鋼圈處確有與上訴人騎乘之機車顏色相
      符且鮮亮之紅漆，上訴人騎乘之機車前車頭部位亦有擦痕
      ，再與道路交通事故補充資料表所載：上訴人駕駛之營業
      用小客車係右後車輪框擦撞痕，右後側保險桿擦撞痕；被
      上訴人之機車左前車身擦撞痕參互比對，足證系爭車禍確
      因被上訴人之機車前車頭擦撞上訴人之營業用小客車右後
      車輪及右後側保險桿後，致被上訴人之機車左偏倒地而肇
      事，此事實業據本院刑事庭以92年度交易字第709號判決
      及台灣高等法院以94年度上易字第39號判決中所認定，並
      有該等判決書在卷可稽，應堪信實，是上訴人辯稱根本未
      與被上訴人發生碰撞云云，洵非可採。
（二）再依上訴人於肇事後即於警訊供稱：「約於上述發生時間
      ，我車沿建國南路一段，由北向南行駛左轉信義路口等待
      號誌，當時該路口號誌為西向東紅燈，我車等待到信義路
      西向東之號誌轉換為綠燈後，我車才起步直行往東欲行駛
      南側慢車道，讓我車內乘客在該路口處下車，．．．」等
      語，及被上訴人於同日在警訊時之陳述：「約於上述發生
      時間，我車沿信義路由西向東行駛南側慢車道之肇事地點
      等紅燈，往西向東之號誌轉換為綠燈後，我才起步直行，
      然後我即看見我車之左前方有部營小客向右切過來，我見
      狀煞車不及才致使我車之左前車身與該車之右後車身發生
      擦撞而肇事。」等語觀之（參本院檢察署92年度他字第
      2966 號偵查卷第18、20頁交通事故談話紀錄表所載），
      上訴人與被上訴人於發生車禍之前，係在信義路二段同一
      個紅綠燈口等待紅燈轉為綠燈，並在兩造起步不久後即發
      生碰撞事故，並非如上訴人所稱，被上訴人是在相距30公
      尺後的下一個紅綠燈口等待號誌，上訴人所辯，並不足採
      。至於發生碰撞之原因，係因上訴人為讓車上乘客在信義
      路與建國南路口之右側南方路邊下車，而將車直行向右側
      南方慢車道靠近，而忽略行駛在上訴人右側之被上訴人車
      輛，致發生碰撞甚明。
（三）按汽車在同一車道行駛時，除擬超越前車外，後車與前車
      之間應保持隨時可以煞停之距離；汽車在雙向二車道行駛
      時，應依下列規定：(五)在快慢車道間變換車道時，應讓
      直行車先行，並注意安全距離；汽車在雙向四車道行駛時
      ，應依左列規定：(二)小型汽車內外側車道均可行駛，行
      駛速度較慢時，應在外側車道行駛，但不得任意變換車道
      行駛；(四)由同向二車道進入一車道，應讓直行車道之車
      輛先行，無直行車道者，外車道之車輛應讓內車道之車輛
      先行；(六)變換車道時，應讓直行車先行，並注意安全距
      離，道路交通安全規則第2條、第94條第1項、第97條第5
      款、第98條第1項第2款、第4款、第6款定有明文，雖法條
      就「變換車道或進入同一車道應注意安全距離並讓直行車
      先行」、「不得任意變換車道」係規範汽車在雙向二車道
      或四車道內「變換車道」行駛之情形，惟上述規範旨在明
      定駕駛人之注意義務及路權歸屬，促使駕駛人正常前行，
      減少變異行向、謹慎小心變換車道，以維行車安全，增加
      道路效能並避免事故發生，而機車因車體較小，同一車道
      內通常可容納汽車與機車或數輛機車併行，縱僅在同一車
      道內偏閃、變換行向，亦與變換車道無異，是在同一車道
      內偏閃、變換行向，依上開規定意旨，亦應注意與後車間
      保持安全距離。上訴人既持有合格之小型車職業駕駛執照
      ，並駕駛計程車營業，對上開行車規定，自應知悉；且依
      該案道路交通事故調查報告表（詳上揭本院刑事庭92年度
      交易字第709號案卷第103頁）所載，於事發當時路面鋪設
      柏油、乾燥並無缺陷，無障礙物、視距良好等情，衡情上
      訴人亦無不能注意之情事，竟疏未注意後方來車及保持安
      全距離，致肇本件車禍，此亦經台北市車輛行車事故鑑定
      委員會鑑定結果：上訴人駕駛營業用小客車變換行向未注
      意後方來車，為肇事主因確定（參本院檢察署92年度偵字
      第18 520號偵查卷第6、7頁之資料）等情觀之，上訴人對
      於系爭車禍之發生，確有疏忽，並應負過失責任無訛。
五、又按因故意或過失，不法侵害他人之權利者，負損害賠償責
    任，汽車、機車或其他非依軌道行駛之動力車輛，在使用中
    加損害於他人者，駕駛人應賠償因此所生之損害，負損害賠
    償責任者，除法律另有規定或契約另有訂定外，應回復他方
    損害發生前之原狀，債權人得請求支付回復原狀所必要之費
    用，以代回復原狀，不法侵害他人之身體者，被害人雖非財
    產上之損害，亦得請求賠償相當之金額，民法第184條第1項
    前段、第191條之2、第213條第1項、第3項、第195條第1項
    分別定有明文。經查，本件上訴人駕駛營業計程車，於轉換
    行向時，疏未注意同車道後方來車，致與被上訴人騎乘之機
    車發生碰撞，已如前述，上訴人所辯，均不足採。從而，被
    上訴人起訴主張因上訴人之行車過失，致發生碰撞，被上訴
    人因此人車倒地，並受有左膝挫傷13乘以4公分、左拇指挫
    傷0.5乘以1公分、左食指挫傷3乘以1公分、左足內側楔狀骨
    骨折等傷害，且上訴人之過失行為與被上訴人受傷間，顯有
    相當因果關係，則上訴人應賠償其因受有上述傷害，而支出
    購買輪椅1張之費用5,000元、購買枴杖之費用600元、醫療
    費用1,540元，共計7,140元之損失（業據上訴人於原審所不
    否認，並有要被上訴人所提出之收據與估價單各1份為據）
    ，洵屬有據。又本院審酌被上訴人所受之傷害、上訴人對於
    車禍發生之過失，與兩造之經濟狀況等情狀，認原審命上訴
    人賠償被上訴人精神慰撫金5萬元並無不當。則原審為上訴
    人敗訴部分之判決，並無不合，上訴意旨指摘原判決不當，
    求予廢棄改判，為無理由，應予駁回。
六、兩造其餘之攻擊或防禦方法及未經援用之證據，經本院斟酌
    後，認為均不足以影響本判決之結果，自無逐一詳予論駁之
    必要，併此敘明。
七、據上論結，本件上訴為無理由，依民事訴訟法第436條之1第
    3項、第449條第1項、第78條，判決如主文。
中    華    民    國    95    年    1     月    25    日
              民事第五庭審判長法      官  翁昭蓉
                              法      官  林秀圓
                              法      官  陶亞琴
以上正本係照原本作成
本件判決不得上訴
中    華    民    國    95    年    1     月    26    日
                              法院書記官  吳芳玉


司法院資訊處製作；財團法人民間司法改革基金會備份。
